臺灣臺北地方法院刑事判決　　　　　　　 94年度訴字第184號
公　訴　人　臺灣臺北地方法院檢察署檢察官
被　　　告　甲○○
上列被告因誣告案件，經檢察官提起公訴（九十三年度偵字第一
四九九九號），本院判決如下：
    主    文
甲○○意圖他人受刑事處分，向該管公務員誣告，處有期徒刑肆
月。緩刑貳年。
    犯罪事實
一、甲○○為福全旅行社股份有限公司（設於臺北市○○區○○
    路二十二號十樓之二，下稱福全公司）之簽證部經理，於民
    國（下同）九十二年七月十八日上午十時許，在福全公司門
    口櫃檯前，與毗鄰之住戶丙○○，因郵件寄送問題發生爭執
    ，竟出言以「他媽的」等語在不特定人可共見共聞之情形下
    ，公然侮辱丙○○，經丙○○於同日向臺北市政府警察局中
    山分局長春路派出所（以下稱長春路派出所）提出告訴（甲
    ○○此部分所犯妨害名譽案件，業經本院於九十三年五月二
    十四日以九十三年度簡字第一三二七號判決判處罰金銀元三
    百元，判決確定後甲○○並於九十三年七月八日繳納罰金執
    行完畢），詎甲○○經警通知於同日晚間九時三十分至長春
    路派出所接受詢問、製作筆錄時，明知丙○○於前開發生爭
    執時，並未出言亦對其以「他媽的」等語在不特定人可共見
    共聞之情形下而為公然侮辱，竟基於意圖使丙○○受刑事處
    分而向該管公務員誣告之犯意，以丙○○對其以「他媽的」
    之詞辱罵，提出告訴，而向該管員警誣告丙○○涉犯公然侮
    辱罪嫌。
二、案經丙○○訴由臺灣臺北地方法院檢察署（以下稱臺北地檢
    署）發交臺北縣政府警察局海山分局報告臺北地檢署檢察官
    偵查起訴。
    理    由
一、上揭犯罪事實一之部分，業經告訴人即證人丙○○、證人乙
    ○○於本院九十四年四月二十八日審理時證述明確（當日審
    判筆錄參照），並經本院調閱臺北地檢署九十二年度偵字第
    一九九三五號偵查卷核閱被告確實於九十二年七月十八日在
    長春路派出所對丙○○提出前述告訴無誤，有偵訊筆錄可稽
    （該偵查卷第十二頁至第十五頁偵訊筆錄參照），此外，被
    告甲○○於本院九十四年六月二日審理時對於上開犯罪事實
    亦供承不諱（見本院當日審判筆錄），是依(一)證人丙○○、
    乙○○之證述及(二)前述偵訊筆錄等補強證據，已足資擔保被
    告於本院審理中就前開事實所為上述任意性自白具有相當程
    度之真實性，而得使本院確信被告前述自白之犯罪事實確屬
    真實，從而，依告刑事訴訟法第一百五十六條第一項「被告
    之自白，非出於強暴、脅迫、利誘、詐欺、疲勞訊問、違法
    羈押或其他不正之方法，且與事實相符者，得為證據。」及
    第二項「被告或共犯之自白，不得作為有罪判決之唯一證據
    ，仍應調查其他必要之證據，以察其是否與事實相符。」規
    定，本院自得依被告前述自白及各該補強證據認定被告確有
    此之犯行。本件事證明確，被告犯行足堪認定。
二、核被告所為，係犯刑法第一百六十九條第一項之誣告罪。又
    按犯第一百六十八條至第一百七十一條之罪，於所虛偽陳述
    或所誣告之案件，裁判或懲戒處分確定前自白者，減輕或免
    除其刑，刑法第一百七十二條定有明文。另按「犯誣告之罪
    ，於所誣告之案件裁判確定前自白者，減輕或免除其刑，刑
    法第一百七十二條定有明文，上訴人既在原審自白其告訴某
    甲等強借及搶奪行為為虛偽，縱其自白當時某甲等之搶奪案
    件業經檢察官不起訴處分確定，但處分確定究與裁判確定不
    同，是其自白仍不得謂非在所誣告之案件裁判確定以前，按
    照前開說明，自應予減輕或免除其刑」，最高法院三十一年
    上字第二二一一號判例著有明文（最高法院六十六年第五次
    刑庭庭推總會決議亦同意旨）。查被告所誣告告訴人之妨害
    名譽案件，已由臺灣臺北地方法院檢察署檢察官於九十三年
    四月二十六日為不起訴處分確定，有告訴人之臺灣高等法院
    前案紀錄表在本院卷可稽；而本案被告係於九十四年六月二
    日為審判中自白，已如前述，故本案被告之自白雖於所誣告
    之案件不起訴處分確定之後，然依前開說明，處分確定究與
    裁判確定不同，是其自白仍係在所誣告之案件裁判確定以前
    ，自應依刑法第一百七十二條規定予以減輕或免除其刑。爰
    審酌被告因與告訴人之糾紛，竟萌生誣告他人犯罪之動機、
    目的、手段，及因被告誣告他人犯罪，使國家偵查權妄為發
    動，對被害人造成之損害非微，並犯罪後之態度等一切情狀
    ，量處如主文所示之刑。末查被告前未曾受任何有期徒刑以
    上刑之宣告，此有臺灣高等法院前案紀錄表附卷可憑，其經
    此教訓，自當知所警惕而無虞再犯，且查告訴人亦表示願意
    原諒被告等語（亦見本院九十四年六月二日審判筆錄），本
    院綜合上情，認前開有期徒刑之宣告，已足策其自新，所宣
    告之刑，以暫不執行為適當，併依法諭知緩刑二年，用啟向
    上。
據上論斷，應依刑事訴訟法第二百九十九條第一項前段，刑法第
一百六十九條第一項、第一百七十二條、第七十四條第一款，判
決如主文。
本案經檢察官游儒倡到庭執行職務
中　　華　　民　　國　　94　　年　　7 　　月　　28　　日
                  刑事第九庭審判長法　官　葉建廷
                                  法　官　林怡秀
                                  法　官　官信成
以上正本證明與原本無異。
檢察官、被告如不服本判決，應於送達後10日內向本院提出上訴
狀（告訴人丙○○如不服本判決，應向檢察官提出聲請，由檢察
官斟酌是否提起上訴，不得直接向本院提起上訴，且上訴期間之
計算，係以檢察官收受本判決之時間為準，並非以告訴人收受本
判決之時間為準）。
                                  書記官  陳靜君
中　　華　　民　　國　　94　　年　　7 　　月　　29　　日
附錄本案論罪科刑所犯法條全文：
中華民國刑法第一百六十九條：
意圖他人受刑事或懲戒處分，向該管公務員誣告者，處七年以下
有期徒刑。
意圖他人受刑事或懲戒處分，而偽造、變造證據，或使用偽造、
變造之證據者，亦同。
